臺灣臺中地方法院民事判決
                                     110年度簡上字第24號
上  訴  人  陳婷郁  
訴訟代理人  張承隆  
被  上訴人  兆豐產物保險股份有限公司

法定代理人  梁正德  
訴訟代理人  林嘉鴻  
            陳茂豐  
上列當事人間請求損害賠償事件，上訴人對於民國109年10月14
日本院臺中簡易庭109年度中簡字第2284號第一審判決提起上訴
，本院於民國110年12月17日言詞辯論終結，判決如下：
    主  文
上訴駁回。
第二審訴訟費用由上訴人負擔。
    事實及理由
一、被上訴人主張：上訴人於民國107年9月22日9時24分許，騎
    乘車牌號碼000-000 號普通重型機車（下稱系爭機車），沿
    臺中市西區三民路由復興路往五權路方向行駛，行經臺中市
    西區三民路與建國北路交岔路口時，竟違反號誌管制直行通
    過路口，適訴外人林芳齊駕駛其所有之車牌號碼0000-00號
    自用小客車（下稱系爭汽車），沿臺中市西區建國北路由正
    福街往美村路方向行駛經過上處，系爭機車之車頭遂不慎與
    系爭汽車之左前車身發生碰撞（下稱系爭事故），造成系爭
    汽車受損，經送修後支出修理費用12萬3,000元（含零件費
    用5萬8,824元、工資及塗裝用共6萬4,176元），系爭汽車為
    被上訴人承保，被上訴人業依保險契約理賠完畢，爰扣除零
    件折舊後，依保險法第53條第1項及民法侵權行為之法律關
    係代位求償，求為命上訴人應給付被上訴人7萬0,058元本息
    之判決。
二、上訴人則以：上訴人雖有違反圓形紅燈號誌管制而直行通過
    路口之事實，然林芳齊駕駛系爭汽車通過停止線進入建國北
    路路口時，交通號誌之時相已為全紅時段，林芳齊不可能於
    下一時相綠燈之車輛到達衝突點前安全駛出，其超速未採取
    必要之煞車安全措施，故林芳齊就系爭事故之發生應與有過
    失，林芳齊須負擔過失責任比例為百分之40，上訴人得以此
    事由對抗被上訴人，故僅就被上訴人代位請求之4萬2,035元
    範圍內，負損害賠償責任等語，資為抗辯。
三、原審為上訴人敗訴之判決，上訴人聲明不服，提起上訴，並
    聲明：㈠原判決廢棄。㈡被上訴人在第一審之訴駁回。被上訴
    人答辯聲明：上訴駁回。
四、得心證之理由：
　㈠按因故意或過失，不法侵害他人之權利者，負損害賠償責任
    。汽車、機車或其他非依軌道行駛之動力車輛，在使用中加
    損害於他人者，駕駛人應賠償因此所生之損害；又不法毀損
    他人之物者，被害人得請求賠償其物因毀損所減少之價額，
    民法第184條第1項前段、第191條之2、第196條分別定有明
    文。次按被保險人因保險人應負保險責任之損失發生，而對
    於第三人有損失賠償請求權者，保險人得於給付賠償金額後
    ，代位行使被保險人對於第三人之請求權。但其所請求之數
    額，以不逾賠償金額為限，保險法第53條第1項亦有明文。
　㈡上訴人於107年9月22日9時24分許，騎乘系爭機車，沿臺中市
    西區三民路由復興路往五權路方向行駛，行經臺中市西區三
    民路與建國北路交岔路口時，違反號誌管制直行通過路口，
    適林芳齊駕駛系爭汽車，沿臺中市西區建國北路由正福街往
    美村路方向行駛，途經上開處所，系爭機車之車頭與系爭汽
    車之左前車身發生碰撞，致生系爭事故；系爭汽車因系爭事
    故支出修理費用12萬3,000元，其中零件費用5萬8,824元、
    工資及塗裝費用6萬4,176元等事實，為兩造所不爭執（見本
    院卷第85頁），堪信為真正。另上訴人亦不爭執其就系爭事
    故之發生有過失，且系爭汽車之修復費用為7萬0,058元（見
    本院卷第83至84、241頁），故被上訴人依民法侵權行為之
    法律關係、保險法第53條第1項規定，代位林芳齊請求系爭
    汽車之修車費用7萬0,058元，即屬有據。
　㈢至上訴人雖主張林芳齊就系爭事故之發生與有過失，得以之
    對抗被上訴人云云。惟查：
　⒈按駕駛人駕駛汽車，應遵守道路交通標誌、標線、號誌之指
    示；汽車行駛至交岔路口，其行進、轉彎，應遵守燈光號誌
    ，道路交通安全規則第90條第1項、第102條第1項第1款分別
    定有明文。另行車管制號誌之「圓形黃燈」用以警告車輛駕
    駛人及行人，表示紅色燈號即將顯示，屆時將失去通行路權
    ；「圓形紅燈」表示禁止通行，不得超越停止線或進入路口
    ，道路交通標誌標線號誌設置規則第206條第4款、第5款第1
    目亦有明文。是於號誌管制正常運作之交岔路口，車輛應遵
    循號誌指示行駛。
　⒉經本院110年度簡字第42號請求損害賠償事件（下稱另案）就
    林芳齊於系爭事故發生時有無闖紅燈、其駕駛系爭汽車之時
    速為若干等情，送臺灣逢甲大學車輛行車事故鑑定研究中心
    鑑定，據該大學覆以：林芳齊駕駛系爭汽車係於「時相一」
    建國北路2段行車管制號誌黃燈時段（接近黃燈時段尾端）
    通過路口停止線，而系爭汽車通過停止線進入路口時為「時
    相一」全紅時段乙節，有該大學110年9月28日行車事故鑑定
    報告書可佐（見本院卷第155頁），可見林芳齊駕駛系爭汽
    車通過路口停止線時，其行駛之建國北路2段行車管制號誌
    為黃燈時，依前揭規則第206條第4款規定，圓形黃燈係用於
    警告車輛駕駛人及行人，表示紅色燈號即將顯示，屆時將失
    去通行路權；全紅時段之功能係指黃燈時段已進入路口，而
    未能駛出路口的車輛，能夠在下一時相綠燈開啟的首車到達
    衝突點前安全駛出路口一節，亦有上開鑑定報告可查（見本
    院卷第155頁），可見林芳齊於通過路口時之路權並未失去
    ，理論上即應迅速通過路口，其通過路口之行為，尚難認有
    違反交通規則而有何過失存在。
　⒊雖上訴人主張系爭車輛經鑑定通過路口之車速為52.88至53.7
    5公里/時，其超速行駛導致反應能力與操控能力降低，亦增
    加系爭車輛之動力，造成其發現上訴人時，不及剎車或閃避
    ，而有未注意車前狀況及超速行駛之過失等語，然查：
　①按民法第217條第1項所謂被害人與有過失，須被害人之行為
    助成損害之發生或擴大，就結果之發生為共同原因之一，行
    為與結果有相當因果關係，始足當之。倘被害人之行為與結
    果之發生並無相當因果關係，尚不能僅以其有過失，即認有
    過失相抵原則之適用。另按道路交通安全規則第94條第3項
    固規定汽車駕駛人，應注意車前狀況，隨時採取必要之安全
    措施。然該規定對於直行車之汽車駕駛人而言，其行駛時所
    應注意之「車前」狀況，應係指依一般社會通念，位在其車
    輛前方對於碰撞結果之發生可得預見且具有迴避可能性，而
    應予注意避免碰撞之一切行人、其他車輛，此乃基於一般社
    會上信賴原則之當然解釋。是以，此注意義務尚須綜合客觀
    狀況及人體反應時間而定，非謂車輛煞車不及，該車駕駛人
    即有未注意車前狀況之義務違反。
　②本件乃上訴人未遵守號誌指示，率爾闖越紅燈進入建國北路
    與三民路交岔路口，顯已違反道路交通安全規則，本難強求
    林芳齊得預想上訴人會貿然闖越紅燈進入上開交岔路口，而
    為上訴人前開違規行為預為因應準備。經臺灣臺中地方檢察
    署108年度偵續字第236號檢察官勘驗系爭事故當時其他車輛
    之行車紀錄器畫面，可見林芳齊進入路口前，左方有待轉車
    輛停等，其車身左側視線確實難以預先看見闖紅燈駛入之系
    爭機車，而其通過路口停止線後於107年9月22日9時39分17
    秒末抵達系爭機車右側，於同時18秒出與系爭機車相撞，有
    上開檢察官勘驗筆錄可佐（見該案卷第119頁），可知在林
    芳齊之視野出現上訴人騎乘系爭機車身影時，僅有約1秒鐘
    之反應時間，其反應距離及反應時間甚短，況又有停等於左
    轉車道待轉、開始行駛之車輛遮蔽林芳齊左側視線，林芳齊
    自亦無從提早察覺上訴人闖越紅燈之舉動。從而，林芳齊進
    入上開路口乍見上訴人闖越紅燈，實無何充分餘裕可迴避事
    故之發生，自難認其對系爭事故之發生，有何應注意能注意
    ，而未及注意之過失。
　③又依臺中市政府交通局於108年5月24日以中市交工字第10800
    244800號函附「臺中市交通號誌時制計劃表CC0-0000 NO.12
    13（建國北路、三民路路口時制計劃）」（見臺灣臺中地方
    檢察署108年度偵字第6374號卷第74頁），下方註記有「000
    -00-00更改」，而本件車禍事故時間係107年9月22日9時24
    分許，係在該時制計劃表實施之後，而適用該表第二型態之
    第2時制，週期為180秒，第一時相為建國北路雙向直行、右
    轉箭頭綠燈時段40秒->黃燈3秒->紅燈2秒->第二時相為建國
    北路雙向左轉保護時段10秒->黃燈3秒->紅燈2秒->第三時相
    為三民路雙向綠燈時段25秒->黃燈3秒->紅燈2秒->第四時相
    為建國南路雙向綠燈時段25秒->黃燈3秒->紅燈2秒->周而復
    始，可見林芳齊駕駛之系爭汽車為時相一，下一時相為時相
    二，即建國北路2段雙向左轉，上訴人騎乘系爭汽車則為時
    相三，於時相二時仍無通行權，應受行車號誌管制（紅燈）
    停等於停止線內，可見縱林芳齊確有超速進入路口之行為，
    固屬違反道路交通安全規則，然斯時為第二時相之雙向左轉
    車道，上訴人仍應受號誌管制不得逕行騎乘系爭機車進入路
    口，倘其未闖紅燈，自無與林芳齊發生碰撞之可能，尚難遽
    認林芳齊上開超速行為與系爭事故之發生，有何因果關係。
　⒋此外，上訴人復未能舉證證明林芳齊就系爭事故之發生有何
    過失。是其辯稱林芳齊就系爭事故之發生應負擔百分之40之
    過失責任云云，尚乏依據。
五、綜上所述，被上訴人依民法侵權行為之法律關係及保險法第
    53條第1項規定，請求上訴人給付7萬0,058元，及自起訴狀
    繕本送達之翌日起至清償日止，按週年利率百分之5計算之
    利息，為有理由，應予准許。原審為上訴人敗訴之判決，核
    無不合。上訴人仍執陳詞，指摘原判決此部分不當，求予廢
    棄改判，為無理由，應駁回其上訴。
六、本件事證已臻明確，兩造其餘主張、陳述及所提之證據，經
    審酌後認為均不足以影響本判決之結果，爰不逐一論列，併
    此敘明。
七、據上論結，本件上訴為無理由，依民事訴訟法第436條之1、
    第449條第1項、第78條，判決如主文。
中　　華　　民　　國　　111 　年　　1 　　月　　14　　日
　　              民事第一庭  審判長法　官  許石慶
　　                                法  官  廖欣儀
　　                                法  官　鍾宇嫣
以上正本，係照原本作成。
本件不得上訴。
中　　華　　民　　國　　111 　年　　1 　　月　　14　　日
                                    書記官